【裁判字號】    88,訴,1471
【裁判日期】    890317
【裁判案由】    偽證
【裁判全文】
臺灣臺北地方法院刑事判決                        八十八年度訴字第一四七一號
    公  訴  人  臺灣臺北地方法院檢察署檢察官
    被      告  乙○○
右列被告因偽證案件，經檢察官提起公訴（八十八年度偵字第六二００號），本院判
決如左：
    主  文
乙○○於執行審判職務之公署審判時，證人於案情有重要關係之事項，供前具結，而
為虛偽陳述，處有期徒刑陸月。
扣案載明附件三證人乙○○提供之第一百七十四期翡翠雜誌壹本沒收。
   事  實
一、緣案外人儷軒堂國際有限公司（下稱儷軒堂公司，代表人張軒銘）於民國八十六
    年七月廿一日向台灣台北地方法院檢察署告訴全國藥品企業有限公司（下稱全國
    藥品公司）兼代表人甲○○抄襲儷軒堂公司所有「增你高圖」之美術著作，作成
    「儷人圖」而侵害儷軒堂公司著作權之案件，經檢察官以八十六年偵字第一六八
    二九號提起公訴，並由本院以八十七年度易字第七八二號審理中，甲○○於該案
    審理中陳稱翡翠雜誌社乙○○曾於該雜誌社七十七年所出版第一百七十四期雜誌
    中，見過刊有相同圖樣之插圖，而儷軒堂公司係於八十一年才取得「增你高圖」
    之美術著作財產權，故上開圖樣實際上並非儷軒堂公司之著作。嗣乙○○意圖使
    甲○○免除刑事責任，明知翡翠雜誌第一七四期第一百頁中並無與「增你高圖」
    相同圖案之插圖，而其持有翡翠雜誌第一七四期一本，係經某知情之不詳姓名年
    籍成年人於不詳時、地自行在該雜誌第一百頁「回憶童年」等文字下空白處加入
    與「增你高圖」相同圖樣之插圖變造完成後所交付，竟基於偽證及行使變造證據
    之犯意，於八十七年四月廿八日下午三時四十分許及同年五月十九日下午三時十
    分許，本院法官在台灣台北地方法院刑事庭審理右揭違反著作權法案件時，攜帶
    上開經變造之翡翠雜誌一本出庭作證，而於執行審判職務之公署前，以證人身分
    就案情有重要關係之事項供前具結，虛偽陳述稱：「有見過（「增高牌高登鈣」
    的圖示）。我有印象，在翡翠雜誌第一百七十四期第一百頁有登過。（庭呈翡翠
    雜誌第一百七十四期）」、「（該雜誌第一百頁）在公司的舊檔案室找出來的」
    、「（翡翠雜誌第一百七十四期）是我在公司檔案室找出來的，而該圖示並非我
    印上去的」、「我從公司倉庫拿出來並無加工或加印過，亦無拆卸過或重新裝訂
    雜誌，這是千真萬確之事」等語，並提出該雜誌為證據以證實甲○○前開辯解。
    嗣本院將乙○○當庭提出之翡翠雜誌第一七四期第一百頁送請內政部刑事警察局
    鑑定結果，認該頁之增你高插圖係事後加印而成；復再將前揭雜誌與該案告訴人
    提出之同期雜誌併送法務部調查局鑑定結果，亦認為乙○○當庭提出之插圖係以
    貼紙套印方式事後加印，乃獲悉上情。
二、案經本院法官向台灣台北地方法院檢察署提出告發而由該署檢察官偵查起訴。
    理  由
一、訊據被告乙○○對於曾於右揭時、地經以證人身分傳喚到庭作證，供前具結，而
    為前開之陳述，並曾當庭提出一本第一百七四期翡翠雜誌為證之事實固坦誠不諱
    ，惟矢口否認有何偽證或行使變造證據之犯行，辯稱：其自七十九年十二月間起
    於翡翠雜誌社擔任廣告部經理一職迄今，該雜誌社每期出書發行約三萬本左右，
    至今仍有過期雜誌保存於檔案室中，並無因公司多次搬遷而造成檔案室已無留存
    過期雜誌之情形，八十六年間其於報紙上看到儷軒堂公司於報紙上刊登號外之廣
    告，除標榜不實之增高效果外，所刊登標示享有著作權之圖畫，竟與其曾在雜誌
    社檔案室中看到之翡翠雜誌第一七四期中所繪插圖相同，乃於八十六年八月廿六
    日向行政院公平交易委員會提出該公司廣告有誇大不實及抄襲之情事，且甲○○
    之兒子於開庭前曾到公司來商借該期雜誌，因此後來其收到法院傳票時，直覺認
    為係與其檢舉事項有關，所以開庭時才會攜帶上開雜誌及檢舉資料前去，該雜誌
    係其從公司檔案室拿出來的，當時檔案室內尚有幾本同期雜誌其不清楚，不過其
    只有看到那一本而已，該雜誌拿出來時就是如此，其並不知道所攜雜誌曾經變造
    過，亦不懂何謂「貼紙套印」，只是單純就其所知而為陳述而已，並沒有故作偽
    證之犯意，否則焉會於開庭時還贊成將雜誌送鑑定，另其早於八十六年時二月間
    就針對該圖形向公平會提出檢舉，而其出庭作證的時間則是在八十七年四、五月
    間，可見其是真的不知有假云云。
二、按刑法第一百六十八條偽證罪之構成，以證人於執行審判職務之公署審判或於檢
    察官偵查時對於案情有重要關係之事項，供前或供後具結，而為虛偽之陳述為要
    件。所謂於案情有重要關係之事項，係指該事實之有無，足以影響於裁判之結果
    者而言，蓋證人就此種事項，為虛偽之陳述，則有陷裁判於錯誤之危險，故以之
    為偽證罪，而科以刑罰。經查：
（一）查本院八十七易字第七八二號違反著作權法案件之審理，乃係以該案被告全國
      藥品公司兼代表人甲○○涉嫌於八十六年四月間擅自抄襲重製告訴人儷軒堂公
      司享有著作財產權之「增你高圖」，自稱「儷人圖」使用於全國公司所販賣之
      「增高牌高登鈣」包裝盒上，並據以製作廣告於電視頻道公開播送，而涉有違
      反著作權法之行為，甲○○於上開案件審理中陳稱本件被告乙○○曾於任職之
      翡翠雜誌社見過七十七年出版之一百七十四期雜誌中刊有相同圖樣之插圖，而
      儷軒堂公司係於八十一年才取得「增你高圖」之美術著作財產權，足認上開圖
      樣實際上並非儷軒堂公司之著作，以為無罪之辯解，是翡翠雜誌社是否確於上
      開雜誌中早已刊登過系爭圖樣之插圖，自為全國藥品公司兼代表人甲○○有無
      侵害儷軒堂公司著作財產權情事之關鍵，從而本件被告於右揭時、地上開案件
      審理中，以證人身分攜帶第一百七十四期之翡翠雜誌（該雜誌第一百頁刊有與
      「增你高圖」相同圖樣之插圖）出庭應訊，供前具結後證稱：「有見過（「增
      高牌高登鈣」的圖示）。我有印象，在翡翠雜誌第一百七十四期第一百頁有登
      過。（庭呈翡翠雜誌第一百七十四期）」、「（該雜誌第一百頁）在公司的舊
      檔案室找出來的」、「（翡翠雜誌第一百七十四期）是我在公司檔案室找出來
      的，而該圖示並非我印上去的」、「我從公司倉庫拿出來並無加工或加印過，
      亦無拆卸過或重新裝訂雜誌，這是千真萬確之事」等語是否屬實，自為足以影
      響上開案件裁判結果之重要關係事項，合先敘明。
（二）次查，被告庭呈之翡翠雜誌第一百七十四期一本，於本院八十七年易字第七八
      二號案件審理中經承審法官送請內政部警政署刑事警察局鑑定結果認：該雜誌
      第一百頁以紅筆圈選之插圖（即「回憶童年」等文字下之圖樣）係以凸版印製
      ，與該頁其他文字及插圖係以平版印製並不相符，研判係事後加印而成；復將
      該案告訴人另提出之同期雜誌，一併送請法務部調查局再次鑑定結果，亦認被
      告庭呈雜誌第一百頁「回憶童年」等文字下之插圖並非刊物原有之插圖，係事
      後以貼紙套印，而該案告訴人所提出同期雜誌第一百頁「回憶童年」等文字下
      空白處，未發現有刮擦痕跡，係刊物原有之空白處等情，分別有內政部警政署
      刑事警察局八十七年六月三日刑鑑字第三七四一五號鑑驗通知書及法務部調查
      局八十七年九月廿四日之（八七）陸（二）00000000號鑑定通知書各
      一件在卷可按，足認被告於前揭審理期日庭呈之翡翠雜誌第一百七十四期第一
      百頁，確實係經過變造完成者無誤，是衡諸常情，翡翠雜誌社於出刊後，當無
      另行加印插圖變更，再將之保存於檔案室之可能。參以台灣台北地方法院檢察
      署檢察官於上開案件之偵查程序中（即該署八十六年偵字第一六八二九號案件
      ），亦曾親自以電話聯繫翡翠雜誌社秘書，經秘書告知該社經多次搬家，以前
      過期雜誌已無留存等情，亦有台灣台北地方法院檢察署辦案進行單一紙在卷可
      按（詳見上開偵查卷第一一一頁）。復衡之翡翠雜誌第一百七十四期雜誌之出
      刊日期為「七十七年一月五日」，而被告自承係自七十九年十二月間方任職於
      翡翠雜誌社，且一向於廣告部門服務迄今，則其焉何會接觸到任職前之過期雜
      誌，並對與其廣告業務毫無相關之報導內容所附插圖有深刻印象，顯與常情有
      所不合，況上開雜誌之出刊日期迄八十六年間被告向公平交易委員會提出檢舉
      之時間亦有將近十年之久，且系爭插圖僅有一點五×三點五公分面積之小，在
      上開雜誌中所占篇幅不大、不甚起眼，則依經驗法則判斷，縱被告有觀看過期
      雜誌之習慣，亦當無對於十年前之雜誌內如此小幅之插圖有所記憶為是。此外
      ，儷軒堂公司於八十一年間取得「增你高圖」之美術著作人及著作財產權人後
      ，旋於同年十二月二日起同意軒記洋行有限公司在報紙上刊登廣告，作為販售
      「增你高鈣」商品之重要表徵，嗣於八十二年間由儷軒堂公司接收販賣該項產
      品後，亦於報紙上刊登廣告，並將前開重要商品表徵「增你高圖」附刊其上，
      商品包裝盒亦印上該美術著作之事實，亦為台灣高等法院八十五年上易字第二
      七五五號判決所認定，有上開判決影本一件附卷可按，顯見上開「增你高圖」
      之圖樣，至遲於八十二年間早已於報紙上大幅刊載，則被告既於翡翠雜誌社過
      期雜誌中見過上開相同圖樣之插圖，為何未於當時即提出檢舉，而係直到八十
      六年七月間儷軒堂公司再度向全國藥品公司兼代表人甲○○提出侵害著作權告
      訴後，始於同年八月間向公平交易委員會提出檢舉，聲稱早於第一百七十四期
      翡翠雜誌中見過該圖，其時間過於巧合，且該雜誌實際上又係經過變造，綜上
      各情，足認被告證稱其曾於上開雜誌中見過相同插圖、庭呈之雜誌係其從檔案
      室中取出等語並非實情，應明知上開雜誌第一百頁係經變造所完成，非翡翠雜
      誌檔案室內存放之過期雜誌，故其前開所辯顯為事後圖卸之詞，不足採信，此
      外並有上開訊問筆錄、證人結文各一件及第一百七十四期翡翠雜誌二本在卷可
      憑，其有偽證及行使變造證據之故意甚明，從而本件事證明確，被告犯行堪以
      認定，應依法論科。
三、核被告所為，係犯刑法第一百六十五條之行使變造證據罪及同法一百六十八條之
    偽證罪。其就上開翡翠雜誌之變造行為，與該不詳姓名年籍成年人間，有犯意之
    聯絡及行為之分擔，為共同正犯。又該變造證據之低度行為，應為行使之高度行
    為所吸收，不論另罪。被告所犯上開二罪間，有方法、結果之牽連關係，為裁判
    上一罪應從一重之偽證罪論處。爰審酌被告於他人刑事案件中，提出經自行加印
    插圖變造完成之雜誌為證物、故為不實之證詞，有陷裁判於錯誤之危險，並將影
    響國家司法裁判之公正性，及其被告到案後迄未坦承犯行，一再狡詞圖卸，顯無
    悔改之意等犯罪之動機、目的、手段、所生危害及犯後態度等情狀，量處如主文
    所示之刑。又被告上開庭呈經事後加印插圖之翡翠雜誌第一百七十四期一本，係
    供被告犯罪所用之物，且由被告於本院八十七易字第七八二號違反著作權法案件
    審理當庭提出做為證物，應為其或其共犯所有之物，爰依刑法第三十八條第一項
    第二款規定諭知沒收。
據上論斷，應依刑事訴訟法第二百九十九條第一項前段，刑法第一百六十五條、第一
百六十八條、第五十五條、第三十八條第一項第二款，罰金罰鍰提高標標準條例第一
條前段，判決如主文。
本案經檢察官孫小萍到庭執行職務
中    華    民    國      八十九      年      三      月      十七      日
                                      臺灣臺北地方法院刑事第五庭
                                          法  官  林  翠  華
右正本證明與原本無異。
如不服本判決，應於判決送達後十日內，向本院提出上訴狀。
                                          書記官  林  明  龍
中    華    民    國      八十九      年      三      月     二十三     日
附錄本案論罪科刑法條全文
刑法第一百六十五條
偽造、變造、湮滅或隱匿關係他人刑事被告案件裁判確定前自白者，減輕或免除其刑
。
刑法第一百六十八條
於執行審判職務之公署審判時或於檢察官偵查時，證人、鑑定人、通譯於案情有重要
關係之事項，供前或供後具結，而為虛偽陳述者，處七年以下有期徒刑。


司法院資訊處製作；財團法人民間司法改革基金會備份。
